台灣台中地方法院刑事判決　　　　　　　　　　　　九十一年度訴字第一八八七號
　　公　訴　人　臺灣臺中地方法院檢察署檢察官
　　被　　　告　乙○○
　　　　　　　　甲○○
右列被告等因違反公職人員選舉罷免法案件，經檢察官提起公訴（九十一年度選偵字
第一二０號）及移送併辦（九十一年度選偵字第九九號），本院判決如左：
    主  文
乙○○、甲○○共同連續對於有投票權之人，交付賄賂，而約其為一定之行使，乙○
○處有期徒刑陸月，甲○○處有期徒刑肆月，如易科罰金，各以佰元折算壹日，皆
褫奪公權壹年；均緩刑年。
扣案之英國帝王香皂柒塊均沒收。
    事  實
一、緣乙○○前曾擔任台中市北區建興里第十二屆至第十四屆里長，本次捲土重來，
    欲參選台中市第十七屆北區建興里里長選舉。其為爭取該里里民支持，以便能於
民國（下同）九十一年六月八日辦理投票之該屆北區建興里里長選舉中順利當選
    ，竟持其配偶詹金英（由臺灣臺中地方法院檢察署檢察官另行偵結）之大潤發流
    通事業股份有限公司台中分公司台中店（下稱大潤發台中店）會員卡（卡號０３
    ─２９６６６５─０６），以每盒六塊（每塊香皂重量１２５公克）英國帝王香
    皂（ＩＭＰＥＲＩＡＬ  ＬＥＡＴＨＥＲ）新台幣（下同）六十五元之價格，分
    別於九十一年三月十三日十一時十七分、三月十五日十五時四十七分、同日十六
    時五十三分、三月十七日九時二十六分及同日十一時三十三分許，五度至台中市
    ○區○○路四九九號大潤發台中店購買一百六十盒，總價一萬零四百元之英國帝
    王香皂；並自行製作書寫有「感恩回饋心競選建興里長希望大家幫助乙○○拜託
    ！拜託北區○○里○○街８０巷９號電話：00000000乙○○」等字句之
    簡介及不了歌等文宣各一份裝入紅包袋內，搭配一盒英國帝王香皂，以每人一盒
    香皂之數量，分贈予該里有投票權人，欲以此實用之禮品，連續對於有投票權之
    人交付賄賂，而約定投票權為一定之行使。乙○○乃與該里里民甲○○、林桐（
    已由臺灣臺中地方法院檢察署檢察官於九十一年七月四日為緩起訴處分）三人共
    同基於對於選舉區內有投票權之人交付賄賂之概括犯意聯絡，由乙○○交付數量
    不詳之英國帝王香皂，委請渠二人轉送予熟識之里民，甲○○、林桐二人乃自九
    十一年三月間起，將英國帝王香皂及上開文宣分別贈送予里民杜張千惠、王勝賢
    及真實姓名年籍不詳之陳姓、吳姓等有投票權人，行求、期約渠等於投票時支持
    乙○○，而對於該里有投票權之人交付賄賂，而約定投票權為一定之行使。嗣經
    臺灣臺中地方法院檢察署檢察官指揮法務部調查局台中市調查站及台中市警察局
    第一分局循線查獲杜張千惠及甲○○，並扣得甲○○贈送予杜張千惠之英國帝王
    香皂一塊（其餘五塊香皂業已使用殆盡）；另指揮台中市警察局第二分局查獲林
    桐、王勝賢，並查得林桐贈送林勝賢之英國帝王香皂一盒及紅包空袋一只；其後
    ，再指揮法務部調查局台中市調查站及台中市警察局第一分局至大潤發台中店查
    獲乙○○購買英國帝王香皂之送貨單影本四張，另經警持台灣台中地方法院九十
    一年度聲搜字第一０三五號搜索票前往台中市○區○○里○○街八十巷九號乙○
    ○住處扣得送貨單一張、文宣資料十三張及統一發票六張。
二、案經臺中市警察局第一分局報告臺灣臺中地方法院檢察署檢察官偵查起訴暨同署
    檢察官移送併案審理。
    理  由
一、右揭事實，業據被告乙○○於本院審理時坦承不諱，且被告乙○○於右揭時、地
    持其配偶詹金英之大潤發台中店會員卡，以每盒（共六塊）六十五元之價格購買
    英國帝王香皂，共計購買一百六十盒，總價一萬零四百元等情，亦據被告乙○○
    於警訊及偵查中坦白承認，核與證人即大潤發台中店資深課長紀浤銘於警訊中陳
    述之情節相符，並有大潤發台中店顧客基本資料二紙、送貨單影本四張及送貨單
    正本一張在卷足稽。又書寫有「感恩回饋心競選建興里長希望大家幫助乙○○拜
    託！拜託北區○○里○○街８０巷９號電話：00000000乙○○」等字句
    之競選簡介及不了歌等文宣資料，係被告乙○○自行印製，共計印製一萬五千份
    ，用以散發予台中市北區建興里轄內里民，以爭取里民支持，期能順利當選台中
    市建興里里長等情，復據被告乙○○於警訊中供述明確，並有上開簡介及不老歌
    文宣一份附卷可據。另訊據被告甲○○雖坦承有收受由被告黃明所親自交付之英
    國帝王香皂約五、六盒，並轉贈香皂予台中市北區建興里里民，其中一盒香皂送
    予杜張千惠等情，惟否認有賄選之犯行，辯稱：乙○○送伊香皂時並無告訴伊是
    為了選舉，伊因身體不適合用，才轉送予杜張千惠，伊被指賄選覺得很冤枉云云
    。惟查，依被告乙○○於警訊時所供承：「我是親自送給每一位北區建興里守望
    相助隊隊員帝王佳霜香皂一盒，還有一部分交給甲○○代為送給里民。」等語及
    證人杜張千惠於偵查中證稱：「六塊香皂是住在對面之劉太太（即劉固賢之配偶
    甲○○）住一二七巷二五號拿來的，他先生叫劉固賢。因為我們那里之舊里長叫
    金光，真名叫乙○○，乙○○叫劉太太拿來給我們的，說萬一他要選里長時再支
    持他。劉太太有拿一個紅包袋，內裝一張紙，說如他要選里長時支持他，那張紙
    有寫乙○○的姓名，是用毛筆寫一寫再影印，不是印刷的字體。（問：劉太太有
    無說香皂是金光之人送的？）有。她平白拿給人家，人家怎麼會知道是誰的。」
    等語以觀，被告甲○○顯然知悉自乙○○處收受之香皂分送予里民之目的，係為
    乙○○在里長選舉中能獲得里民之支持，此外，並有由杜張千惠自行提出之英國
    帝王香皂一塊（條碼：0000000000000）扣案足資佐證，足見被告乙○○確有委
    請被告甲○○贈送杜張千惠一盒英國帝王香皂及內裝簡介文宣之紅包袋一只，約
    使杜張千惠投票支持被告乙○○無誤。另參以證人王勝賢於偵查中亦證稱：「九
    十一年四月間左右，當時乙○○與林桐二人在林桐家門口，我從他家門口經過，
    大概是早上七點多，我有跟乙○○打招呼，後來隔壁的人說有人拿了六塊香皂及
    一個紅包袋裝的文宣到他家，但他不收丟在巷道上，那時我還沒有收到，但有故
    意跟左鄰右舍講為什麼我沒有收到，隔天林桐才又拿一份給我，也是六塊香皂及
    文宣。林桐是拿乙○○之文宣，他有說是乙○○送的，到時候要不要蓋（即投票
    之意）給他，自己決定。」等語，亦徵被告乙○○確有透過被告甲○○及另案被
    告林桐致贈英國帝王香皂一條及裝有簡介、文宣之紅包袋一只予台中市北區建興
    里里民，欲以此實用之禮品，對於有投票權之人交付賄賂，而約定投票權為一定
    之行使。再上開英國帝王香皂一盒共計六塊，以塑膠袋封裝成條狀，每塊香皂一
    百二十五公克，每條價格六十五元，包裝美觀，屬家庭實用物品，自與候選人宣
    達服務理念之宣傳品不同，衡諸社會常情，實難認該等物品可作為其選舉之宣傳
    品。參以里長屬基層公職人員，每月事務費用不多，參選者雖不乏財力雄厚者，
    一般而言，競選花費無法與其他公職人員選舉相比擬。因此，里長候選人倘贈送
    禮品予選民，自可影響獲贈選民圈選投票之主觀意思。本件事證明確，被告二人
    犯行均堪認定。
二、核被告乙○○、甲○○所為，均係犯公職人員選舉罷免法第九十條之一第一項之
    對於有投票權之人，交付賄賂，而約其為投票權之一定行使罪。被告乙○○與甲
    ○○及與另案被告林桐間，分別有犯意聯絡及行為分擔，均為共同正犯。被告乙
    ○○、甲○○行求、期約賄選之行為，為其等交付賄賂之階段行為，均不另論罪
    。被告二人先後多次交付賄賂賄選之犯行，均時間緊接，犯罪構成要件相同，顯
    係基於概括之犯意而為，為連續犯，均應依刑法第五十六條之規定論以一罪，並
    均加重其刑。檢察官移送併辦部分（九十一年度選偵字第九九號）與本件起訴之
    犯罪事實同一，為起訴效力所及，本院自得併予審究。爰分別審酌被告二人犯罪
    之動機、目的、手段、其等品行及智識程度、犯罪所生之危害，惡性尚非重大，
    及其等犯罪後之態度等一切情狀，分別量處如主文所示之刑，並均諭知易科罰金
    之折算標準；且均依公職公員選舉罷免法第九十八條第三項之規定，併予宣告被
    告二人均褫奪公權一年。末查，被告二人均未曾受有期徒刑以上刑之宣告，有臺
    灣高等法院被告全國前案紀錄表及臺灣臺中地方法院檢察署刑案資料查註紀錄表
    各一份在卷足憑，其等均因一時失慮，致罹前開犯行，經此偵審程序後，當能知
    所警惕，信無再犯之虞，本院因認前開對其等所宣告之刑，均以暫不執行為適當
    ，爰均併宣告緩刑三年，以啟自新。扣案之英國帝王香皂一塊，係被告甲○○負
    責交付給杜張千惠之賄賂，另扣案之英國帝王香皂六塊，則係另案被告林桐負責
    交付給林勝賢之賄賂，不問屬於犯人與否，均應依公職人員選舉罷免法第九十條
    之一第三項之規定諭知沒收。
據上論斷，應依刑事訴訟法第二百九十九條第一項前段，公職人員選舉罷免法第九十
條之一第一項、第三項、第九十八條第三項，刑法第十一條前段、第二十八條、第五
十六條、第四十一條第一項前段、第三十七條第二項、第七十四條第一款，罰金罰鍰
提高標準條例第二條，判決如主文。
中      華      民      國    九十一    年      九      月     二十     日
                                    臺灣臺中地方法院刑事第六庭
                                        法  官  許  月  馨
右正本證明與原本無異。
如不服本判決，應於判決送達後十日內向本院提出上訴狀，上訴於臺灣高等法院臺中
分院( 須附繕本 )。
                                        書記官
中      華      民      國    九十一    年      九      月     二十     日
附錄論罪科刑法條：
公職人員選舉罷免法第九十條之一第一項：
對於有投票權之人，行求期約或交付賄賂或其他不正利益，而約其不行使投票權或為
一定之行使者，處五年以下有期徒刑，得併科新臺幣四十萬元以上四百萬元以下罰金
。
